【裁判字號】    99,台上,2323
【裁判日期】    990421
【裁判案由】    違反毒品危害防制條例
【裁判全文】
最高法院刑事判決            九十九年度台上字第二三二三號
上  訴  人  台灣高等法院台南分院檢察署檢察官
被      告  甲○○
上列上訴人因被告違反毒品危害防制條例案件，不服台灣高等法
院台南分院中華民國九十九年二月十日第二審判決（九十八年度
上訴字第一一八四號，起訴案號：台灣台南地方法院檢察署九十
七年度少連偵字第三０號），提起上訴，本院判決如下：
    主  文
原判決撤銷，發回台灣高等法院台南分院。
    理  由
本件原判決以公訴意旨略以：被告甲○○（綽號歐弟）明知安非
他命，係屬毒品危害防制條例所定第二級毒品，竟基於販賣第二
級毒品安非他命營利犯意，於民國九十七年三月九日某時，在台
南市○○○○路五五巷二八號，以新台幣（下同）二千元代價，
販賣予蔡政軒施用。嗣於九十七年三月十日下午，經警持搜索票
至台南市○○○○路五五巷二八號郭志暉居住處搜索，在蔡政軒
身上查獲安非他命一包（毛重○‧四公克）等物。因認被告涉犯
毒品危害防制條例第四條第二項販賣第二級毒品罪嫌云云。經審
理結果，維持第一審諭知被告無罪之判決，駁回檢察官第二審之
上訴，固非無見。
惟查：（一）、證人之陳述有部分前後不符，究竟何者為可採，
法院仍得本其自由心證予以斟酌，非謂一有不符或矛盾，即應認
其全部均為不可採信；若其基本事實之陳述與真實性無礙時，仍
非不得予以採取。原判決以：涉嫌施用或販賣第一、二級毒品之
人，如供出毒品來源因而破獲者，既得藉供出毒品來源，而邀減
輕其刑寬典，為擔保其所為不利對向犯陳述，確與事實相符，自
應有足以令人確信其陳述為真之補強證據，始能採納其陳述，作
為判決基礎，若查無補強證據，或以查得補強證據與該陳述，相
互印證，仍難使通常一般人均達無所懷疑，而確信其為真實程度
者，即難專憑此項供述，作為認定犯罪事實證據。本件檢察官起
訴被告涉有販賣第二級毒品安非他命予蔡政軒犯行，僅有施用毒
品者蔡政軒有瑕庛供述，此外尚無其他積極證據，足以補強證明
蔡政軒有向被告購買毒品事實。檢察官起訴事實所提出證據，尚
無法使法院對被告形成有罪心證等由，資為其認不能證明被告犯
罪之主要論據。然證人蔡政軒就其在台南市○○○○路五五巷二
八號，以二千元代價，向被告購得安非他命施用乙節，於警詢、
偵查、第一審，始終供述一致。雖於第一審審理時，就其交易毒
品時間，究係在搜索當日（九十七年三月十日）抑係前一日（同
年三月九日）所買？於購買前，有無先以行動電話，與被告聯絡
？地點係在上揭處所客廳或房間？證人郭志暉、郭縯安二人，有
無目擊交易過程等細節，與其於警詢、偵查時所供未盡相符。惟
其於第一審審理時亦供稱：被告在什麼時間交易毒品給伊，忘記
了，應該以偵查時所說（九十七年三月九日）為準，事情過太久
，真得沒有印象。在客廳或房間交易也沒有印象，當時郭志暉、
郭縯安二人在看電視等語。就其如何與被告聯絡購買毒品部分，
則供稱：忘記如何跟被告購買，只記得到台南市○○○○路五五
巷二八號才交易，至於是到那裡才購買，或事先聯絡到那裡才購
買，已沒有印象等語（見第一審九十八年八月十二日審判筆錄）
。以蔡政軒於第一審作證時間為九十八年八月十二日，距本件起
訴書所指被告販賣毒品之時間九十七年三月九日，相隔將近一年
半之久，衡情，蔡政軒難免無法記憶交易詳情，則蔡政軒於第一
審所稱交易詳情已忘記，交易時間應以偵查時所供為準等情，合
乎常理。原判決以其嗣後證言有部分之瑕疵，而全部不予採取，
難謂已符採證法則。又蔡政軒所涉施用第二級毒品安非他命案件
，經台灣台南地方法院九十七年度毒聲字第六三二號裁定送台灣
台南看守所附設勒戒處所觀察、勒戒後，認無繼續施用毒品之傾
向，業經台灣台南地方法院檢察署檢察官於九十七年十二月二十
九日為不起訴處分，有該署九十七年度毒偵字七五三號不起訴處
分書一份在卷可按（見原審卷第一一七頁）。然蔡政軒經不起訴
處分後，於第一審九十八年八月十二日審理時，仍堅指被告確有
本件販賣安非他命給伊之犯行。該證人於受不起訴處分確定後所
為不利於被告之陳述，顯然不生因其供出毒品來源，而得獲邀減
刑寬典之問題。原判決以蔡政軒得藉供出毒品來源，而邀減輕其
刑寬典，因而質疑其證言之證明力，亦與卷證資料不相適合。（
二）、施用毒品者供出毒品來源因而破獲者，因得依法減輕其刑
，是證人蔡政軒供稱伊施用之安非他命係向被告購買之供詞，固
不得作為被告有罪判決之唯一依據；然經警於九十七年三月十日
下午，在台南市○○○○路五五巷二八號，在蔡政軒身上查獲之
安非他命一包（毛重○‧四公克），蔡政軒始終供稱係向被告購
買而來，該證物得否與蔡政軒之證言相互補強利用，而使被告被
訴之犯罪事實獲得確信，非無研求之餘地。原審未予詳查審認，
即為有利於被告之判決，亦有可議。檢察官上訴意旨執以指摘，
為有理由，應認原判決有撤銷發回之原因。
據上論結，應依刑事訴訟法第三百九十七條、第四百零一條，判
決如主文。
中    華    民    國  九十九  年    四    月  二十一  日
                      最高法院刑事第二庭
                          審判長法官  莊  登  照
                                法官  陳  世  淙
                                法官  徐  昌  錦
                                法官  許  錦  印
                                法官  蕭  仰  歸
本件正本證明與原本無異
                                      書  記  官
中    華    民    國  九十九  年    四    月  二十三  日
                                                      V

司法院資訊處製作；財團法人民間司法改革基金會備份。
